臺灣臺東地方法院刑事判決
111年度易字第57號
公  訴  人  臺灣臺東地方檢察署檢察官
被      告  黃登偉


上列被告因頂替案件，經檢察官提起公訴（110年度偵字第3628
號），被告於本院準備程序時就被訴事實為有罪之陳述，聲請本
院改依協商程序而為判決，本院認為適當，同意進行協商程序，
並判決如下：
    主  文
黃登偉犯頂替罪，處拘役參拾日，如易科罰金，以新臺幣壹仟元
折算壹日。　　
    事實及理由
一、犯罪事實及證據名稱：
　　本案犯罪事實及證據名稱，除犯罪事實欄一第11行至第12行
    「臺東縣警察局臺東分局寶桑派出所製作現場圖、道路交通
    事故當事人登記聯單、A3類道路交通事故調查紀錄表」應補
    充更正為「臺東縣警察局臺東分局道路交通事故現場圖草圖
    、臺東縣警察局臺東分局寶桑派出所道路交通事故當事人登
    記聯單、A3類道路交通事故調查紀錄表、酒精濃度檢測單」
    ；犯罪事實欄一第14行至第15行關於「上開現場圖、登記聯
    單、調查紀錄表上簽名」之記載，應補充更正為「上開現場
    圖草圖、登記聯單、調查紀錄表及檢測單上簽名」；證據部
    分補充「被告於本院準備程序中之自白」外，其餘均引用檢
    察官起訴書所載(如附件)。
二、程序部分：
　　本件被告黃登偉已認罪，且經檢察官與被告於審判外達成協
    商之合意，協議內容如判決主文所示。上開協商合意並無刑
    事訴訟法第455條之4第1項所列情形之一，檢察官聲請改依
    協商程序而為判決，本院爰不經言詞辯論，於協商合意範圍
    內為協商判決。
三、附記事項：
  ㈠核被告所為，係犯刑法第164條第2項、第1項之意圖使犯人隱
    避而頂替罪。
  ㈡被告於警方到場處理時，佯稱其為駕駛人，並接受酒精濃度
    測試，復在上開現場圖草圖、登記聯單、調查紀錄表及檢測
    單上簽名之行為，係基於同一之使犯人陳建翔隱避而頂替之
    犯意所為，且於密切接近之時、地實施，各行為獨立性極為
    薄弱，依一般社會健全觀念，應視為數個舉動之接續施行，
    合為包括之一行為予以評價為當，應論以接續犯之一罪。
四、應適用之法條：
　　刑事訴訟法第455條之2第1項、第455條之4第2項、第455條
    之8、第454條第2項(依刑事判決精簡原則，僅記載程序法條
    )。
五、協商判決除有刑事訴訟法第455條之4第1項第1款於本訊問程
    序終結前，被告撤銷協商合意或檢察官撤回協商聲請者；第
    2款被告協商之意思非出於自由意志者；第4款被告所犯之罪
    非第455條之2第1項所定得以協商判決者；第6款被告有其他
    較重之裁判上一罪之犯罪事實者；第7款法院認應諭知免刑
    或免訴、不受理者情形之一，及違反同條第2項「法院應於
    協商合意範圍內為判決；法院為協商判決所科之刑，以宣告
    緩刑或2年以下有期徒刑、拘役或罰金為限」之規定者外，
    檢察官與被告均不得上訴。
六、如有前項得上訴之情形，得自收受送達後20日內向本院提出
    上訴書狀，上訴於第二審法院。
本案經檢察官於盼盼提起公訴，檢察官洪清秀到庭執行職務。
中　　華　　民　　國　　111 　年　　5 　　月　　31　　日
                  刑事第二庭  法  官  李承桓
以上正本係照原本作成。　　　　　　　　　
本判決不得上訴。　　　　　　　　　 
　　　　　　　　　            書記官  許惠棋 
中　　華　　民　　國　　111 　年　　6 　　月　　1 　　日
附錄本案論罪科刑法條全文：
中華民國刑法第164條
藏匿犯人或依法逮捕、拘禁之脫逃人或使之隱避者，處2年以下
有期徒刑、拘役或1萬5千元以下罰金。
意圖犯前項之罪而頂替者，亦同。

附件：
臺灣臺東地方檢察署檢察官起訴書
                                     110年度偵字第3628號
　　被　　　告　黃登偉　男　32歲（民國00年00月00日生）
　　　　　　　　　　　　住臺東縣○○市○○路000號
　　　　　　　　　　　　國民身分證統一編號：Z000000000號
上列被告因藏匿人犯案件，已經偵查終結，認應提起公訴，茲將
犯罪事實及證據並所犯法條分敘如下：
　　　　犯罪事實
一、黃登偉與陳建翔（所涉過失傷害、恐嚇、肇事逃逸罪嫌部分
    ，另為不起訴處分）為朋友，陳建翔於民國110年9月30日22
    時46分許，駕駛車牌號碼0000-00號自用小客車，沿臺東縣
    臺東市中華路1段由南往北方向行駛，行至該路段1段與四維
    路交岔口處，適林芝瑩駕駛車牌號碼000-0000號自用小客車
    在同向車道前方停等紅燈，陳建翔疏未注意及此自後追撞林
    芝瑩駕駛之自用小客車，致林芝瑩受下背部肌肉拉傷之傷害
    ；陳建翔當場電請黃登偉到場協助，詎黃登偉到場後，因擔
    心陳建翔可能有酒駕之情況，竟意圖使犯人隱避，基於頂替
    之犯意，告知陳建翔先行離去，黃登偉再於員警到場處理上
    開交通事故時，在現場及臺東縣警察局臺東分局寶桑派出所
    製作現場圖、道路交通事故當事人登記聯單、A3類道路交通
    事故調查紀錄表時，向製作筆錄之承辦員警謊稱其為駕駛人
    ，而於上開時、地與林芝瑩發生車禍云云，並於上開現場圖
    、登記聯單、調查紀錄表上簽名，表示確認筆錄內容無誤，
    以此方式隱蔽陳建翔上開過失傷害犯行。嗣經警發覺有異，
    調閱林芝瑩之行車紀錄器後，始悉上情。
二、案經臺東縣警察局臺東分局報告偵辦。
　　　　證據並所犯法條
一、證據清單及待證事實：
編號 證據名稱 待證事實 1 被告黃登偉於警詢及偵查中之供述 被告坦承上開犯罪事實。  2 證人即同案被告陳建翔於警詢及偵查中之證述 佐證上開車禍係證人陳建翔駕車與被害人林芝瑩發生車禍之事實。 3 證人林芝瑩於警詢及偵查中之證述 佐證上開車禍係證人陳建翔駕車與被害人林芝瑩發生車禍之事實。 4 被告黃登偉簽名之道路交通事故現場圖（手繪圖)、道路交通事故當事人登記聯單、A3類道路交通事故調查紀錄表、酒精測定紀錄表各1份 證明被告向員警自陳為肇事駕駛之事實。 5 臺東縣警察局臺東分局寶桑派出所受（處）理案件證明單、受理各類案件紀錄表、被害人診斷證明書、道路交通事故現場圖、道路交通事故調查表㈠㈡、各乙份1、道路交通事故照片14紙、刑案現場照片5紙 佐證上開犯罪事實。 
二、核被告所為，係犯刑法第164條第2項之意圖使犯人隱避而頂
    替罪嫌，應依同條第1項之刑處斷。
三、依刑事訴訟法第251條第1項提起公訴。
　　此　致
臺灣臺東地方法院
中　　華　　民　　國　 111　　年　　2 　　月　　7　　日
                              檢  察  官  於盼盼
本件正本證明與原本無異
中　　華　　民　　國　 111　　年　　2 　　月　　14　　日
                              書　記　官  李永宸
附錄本案所犯法條全文
中華民國刑法第164條
藏匿犯人或依法逮捕、拘禁之脫逃人或使之隱避者，處 2 年以
下有期徒刑、拘役或 1 萬 5 千元以下罰金。
意圖犯前項之罪而頂替者，亦同。